臺灣臺北地方法院刑事判決　　　　　　　 94年度訴字第625號
公　訴　人　臺灣臺北地方法院檢察署檢察官
被　　　告　甲○○
上列被告因偽造文書等案件，經檢察官聲請以簡易判決處刑（九
十三年度偵字第九七三九號），本院受理後（受理案號為九十四
年度簡字第四七五號），認不宜逕以簡易判決處刑，改依通常程
序審理，本院判決如下：
    主  文
甲○○共同行使偽造私文書，足以生損害於他人，處有期徒刑肆
月，如易科罰金，以佰元折算壹日，緩刑貳年。如附表所示偽
造之印章、印文及署押均沒收。
    事  實
一、甲○○係設於臺北市萬華區○○○路○段二四號二樓諾寶企
    業股份有限公司（以下簡稱諾寶公司）之負責人，明知依銀
    行作業規定，諾寶公司申請貸款需有二位有資力之人擔任連
    帶保證人，以利未來諾寶公司無力清償時，銀行得向該二位
    連帶保證人追償，如無二位有資力之人擔任連帶保證人，銀
    行將不予貸款。詎因諾寶公司資金調度問題，甲○○欲向銀
    行貸款緩急，透過友人得知真實姓名年籍不詳，自稱「林文
    雄」之成年男子專門在幫人辦理貸款，竟於民國九十二年八
    月間，在不詳處所，先以新臺幣（下同）十萬元之代價，委
    請該自稱「林文雄」之成年男子代其尋覓連帶保證人，並向
    銀行申請貸款一百萬元，自稱「林文雄」之成年男子基於甲○○之委託，覓得真實姓名年籍不詳，自稱「陳怡安」之成
    年男子願充作甲○○向銀行貸款之連帶保證人後，甲○○基
    於不確定故意與自稱「林文雄」之成年男子、自稱「陳怡安
    」之成年男子共同基於意圖為自己不法所有及行使偽造私文
    書、行使變造特種文書之犯意聯絡，由甲○○先向設於臺北
    市○○○路○段一五五號之慶豐商業銀行股份有限公司（下
    稱慶豐銀行）大安分行行員丙○○表示諾寶公司貸款一百萬
    元之意願，復由自稱「林文雄」、「陳怡安」之成年男子在
    不詳時間、地點，偽刻之「陳怡安」印文一枚，並將陳怡安
    身分證上之陳怡安照片，以換貼該自稱「陳怡安」之成年男
    子照片之方式，變造陳怡安之身分證。嗣於九十二年八月十
    二日某時，在不詳處所，甲○○於丙○○交付之「慶豐銀行
    拼經濟頭家信貸貸款暨申請書上書寫貸款人為諾寶公司及其
    為連帶保證人後，復由自稱「林文雄」、「陳怡安」之成年
    男子，在該申請書之連帶保證人欄內，偽造「陳怡安」之署
    名一枚，並蓋用前開偽刻之「陳怡安」印章於該申請書上，
    並將該申請書及前開變造之陳怡安身分證一同交付慶豐銀行
    行員丙○○，以表示「陳怡安」確欲同意擔任諾寶公司上開
    貸款之連帶保證人，且均同意雙方所約定之契約內容及授權
    對其徵信等文書。又於九十二年八月二十八日甲○○與自稱
    「陳怡安」之成年男子一同前往慶豐銀行大安分行，由自稱
    「陳怡安」之成年男子持上開變造之「陳怡安」身分證向慶
    豐銀行承辦人員乙○○佯稱其係「陳怡安」本人前來辦理對
    保手續，並於附表編號三所示之文書上，偽造如附表所示之
    署押，且將前開偽造之「陳怡安」印章蓋用於如附表編號三
    所示之文書上，而偽造如附表編號三所示之文書，並持以向
    慶豐銀行行員乙○○行使，致使慶豐銀行信以為真，誤以為
    係陳怡安本人同意擔任諾寶公司之連帶保證人，而准予撥款
    一百萬元至諾寶公司慶豐銀行第000000000000
    00號活期帳戶內，甲○○於同日即自該帳戶內提領十萬元
    與上開自稱「林文雄」之成年男子」，足以生損害於陳怡安
    、慶豐銀行及戶政機關對於國民身分證管理之正確性。嗣於
    九十二年月底，陳怡安接獲大眾商業銀行股份有限公司現金
    卡繳款通知後，到金融聯合徵信中心查詢，始知上情。
二、案經被害人陳怡安訴由臺北市政府警察局大安分局移送臺灣
    臺北地方法院檢察署偵查聲請簡易判決處刑，經本院認不宜
    適用簡易程序，改依通常程序審理。
    理  由
一、訊之被告甲○○矢口否認有何行使偽造私文書、變造特種文
    書及詐欺取財之犯行，辯稱：伊提供慶豐銀行貸款之證件均
    無偽造，伊只是想要圖辦理貸款方便，且做生意已經很困難
    ，不想再麻煩家人，所以才花十萬元請人辦理貸款，並不知
    道「林文雄」找的「陳怡安」並非陳怡安本人，也不知道陳
    怡安出示的身分證是變造的，更不知道印章是偽刻的，伊之
    前向慶豐銀行辦理之貸款繳息正常，且已經清償完畢，本件
    並沒有任何受害人云云。經查：
（一）前開事實，業據告訴人陳怡安於警詢及偵查中指訴其於九
      十二年八月間，遭不明人士偽造使用當貸款保證人，前開
      慶豐銀行貸款契約及慶豐銀行拼經濟頭家信貸貸款暨申請
      書上陳怡安之簽名及印章都非伊的，而卷附陳怡安身分證
      上的陳怡安並非伊本人，伊照片有被換貼過等語綦詳。復
      經證人即慶豐銀行承辦行員丙○○於本院九十四年八月十
      日審理程序中到庭結證稱：伊當初到被告辦公室時，被告
      只有給伊其自己及公司資料，依當場跟被告表示還需要一
      位保證人，當時被告表示會找一位保證人給伊，被告告訴
      伊陳怡安為其朋友，伊當初申請書除被告當場簽名外，保
      證人陳怡安部分係伊委請被告拿回去給保證人簽名，對企
      業放款除負責人外，尚需要一位保證人，如果沒有保證人
      是不可能放款，但如果有保證人，保證人資力較差，放款
      額度會減少等語。證人即本件負責對保之慶豐銀行行員乙○○於本院九十四年九月二十二日審判程序中到庭證稱：
      依其觀察，被告與保證人「陳怡安」應非初次見面之人，
      兩人像一般朋友交談，有談到公事、私事，且對伊表示要
      再去跟客戶談事情，所以急於離去。如果對保時，發現保
      證人及貸款人並不認識，縱使總行已經通過該貸款案件之
      審核，伊仍不會將該貸款案件送至存款部門等語，並有慶
      豐銀行貸款契約、慶豐銀行拼經濟頭家信貸貸款資料表暨
      申請書、本票、慶豐銀行授信印鑑卡、慶豐銀行拼經濟頭
      家信貸徵信暨授信報核表、經濟部公司執照、臺北市政府
      營利事業登記證及財團法人金融聯合徵信中心當事人綜合
      信用報告等件在卷可資佐證。
（二）被告雖以前開情詞置辯，然查：被告於本院九十四年九月
      二十二日審理期日中自承自稱「陳怡安」之成年男子在慶
      豐銀行樓下，要伊向銀行表示伊等為朋友，銀行才不會懷
      疑；且銀行並沒有規定保證人彼此之間要認識，保證人真
      正與否應由銀行審核，而非由其審核，如果銀行經審核認
      為保證人是假的就算了等語，足認被告對於自稱「林文雄
      」之成年男子覓得上開自稱「陳怡安」之成年男子係冒名
      陳怡安本人擔任本件連帶保證人乙情，應有不確定之故意
      。衡諸銀行辦理信用貸款，因無不動產、動產可擔保借款
      之返還，貸款人及連帶保證人本身之信用資力及所得來源
      ，自為徵信重點，此由慶豐銀行拼經濟頭家信貸徵信暨授
      信報核表中記載「三、綜合評論：‧‧‧３、本案徵提負
      責人為當然連保人，另一連保人為陳怡安任職欣麟興業公
      司景觀設計師，具不動產，且該不動產無設定他項權利，
      可降低本案不少風險‧‧‧」等語，即可自知。本件被告
      明知諾寶公司向慶豐銀行貸款需有二位連帶保證人，貸款
      人與連帶保證人如非認識之人，慶豐銀行將不予核貸，其
      知悉以金錢為代價委託自稱「林文雄」之成年男子為其覓
      得之連帶保證人有可能是冒名之人，非陳怡安本人之情形
      下，仍不違反其本意，逕以十萬元之代價，委請自稱「陳
      怡安」之成年男子擔任連帶保證人，向慶豐銀行申請貸款
      ，並與自稱「陳怡安」之成年男子喬裝朋友關係至慶豐銀
      行大安分行辦理對保手續，致使慶豐銀行誤信陳怡安同意
      擔任連帶保證人而同意貸款，是被告所為，顯有意圖為自
      己不法之所有而施用詐術，使慶豐銀行陷於錯誤而撥款一
      百萬元之情，被告此舉自足以生損害於慶豐銀行及陳怡安
      ，不因案發後被告立即清償慶豐銀行貸款而可解責，被告
      前開所辯無非卸責之詞，不足採信。
（三）綜上所述，被告所辯要屬諉卸之詞，不足採信。本件事證
      明確，被告犯行堪以認定，應依法論科。
二、核被告所為，係犯刑法第二百十六條、第二百十條之行使偽
    造私文書罪、同法第二百十六條、第二百十二條之行使變造
    特種文書罪及同法第三百三十九條第一項之詐欺取財罪。被
    告先後多次偽造署押及印文之犯行，均係利用同一辦理貸款
    機會接續為之，為接續犯。又被告偽造印章、署押及印文均
    係偽造私文書之部分行為，而偽造私文書、變造特種文書之
    行為復為行使偽造私文書、行使變造特種文書之高度行為所
    吸收，均不另論罪。被告與真實姓名年籍不詳自稱「林文雄
    」、自稱「陳怡安」之成年男子間，就行使偽造私文書、行
    使變造特種文書及詐欺取財犯行間，有犯意聯絡及行為分擔
    ，均為共同正犯。又被告所犯上開行使偽造私文書罪、行使
    變造特種文書罪及詐欺取財罪間有方法目的關係，應依刑法
    第五十五條之規定，從一重論以行使偽造私文書罪。又本件
    慶豐銀行拼經濟頭家信貸貸款資料表暨申請書記載填寫日期
    為九十二年八月十二日，而被告與自稱「陳怡安」之成年男
    子係於九十二年八月二十八日前往慶豐銀行大安分行填寫如
    附表編號三所示之文書並辦理對保手續，聲請簡易判決處刑
    書上記載被告與自稱「陳怡安」之成年男子於九十二年八月
    二十八日前往慶豐銀行大安分行時填寫慶豐銀行拼經濟頭家
    信貸貸款資料表暨申請書、慶豐銀行貸款契約，容有未合，
    應予更正，併予敘明。爰審酌被告前無前科，此有臺灣高等
    法院被告全國前案紀錄表一紙在卷足按，素行尚稱良好，因
    急需金錢周轉，一時失慮致罹刑章，惡性尚非重大，案發後
    業已將貸款全數清償，惟犯後猶飾詞否認犯行，犯後態度不
    佳，其詐騙銀行之犯罪手段、智識程度、所生危害及犯罪後
    業已全數清償慶豐商業銀行之貸款等一切情狀，量處如主文
    所示之刑，並諭知易科罰金之折算標準。查被告前未曾受有
    期徒刑以上刑之宣告，有臺灣高等法院被告全國前案紀錄表
    一件附卷可稽，被告因一時失慮，致犯本罪，嗣後業已將詐
    欺所得一百萬元全部清償完畢，經此起訴審判，當知所警惕
    ，信無再犯之虞，本院認所宣告之刑以暫不執行為適當，併
    諭知緩刑二年，以啟自新。又如附表一所示偽造之印章、署
    押及印文，依刑法第二百十九條之規定，不問屬於被告與否
    ，均為沒收之諭知。至於被告偽造如附表一編號二至三之私
    文書及變造「陳怡安」之國民身分證影本，因被告均已交付
    慶豐商業銀行股份有限公司留存，已非被告所有，不另為沒
    收之諭知，附此敘明。
據上論斷，應依刑事訴訟法第四百五十二條、第二百九十九條第
一項前段，刑法第二十八條、第二百十六條、第二百十條、第二
百十二條、第三百三十九條第一項、第五十五條、第四十一條第
一項前段、刑法第七十四條第一款、第二百十九條，罰金罰鍰提
高標準條例第一條前段、第二條，判決如主文。
本案經檢察官陳以敦到庭執行職務
中　　華　　民　　國　九十四　年　　九　　月　  三十　日
              臺灣臺北地方法院刑事第二庭
                  審判長法　官　吳孟良
                　　　  法　官　沈君玲
                        法　官  雷淑雯
以上正本證明與原本無異。
如不服本判決，應於判決送達後十日內，向本院提出上訴狀。
　      　　　　　　　  書記官　林碧華
中　　華　　民　　國　九十四　年　　九　　月　  三十　日
附表
┌──┬────┬──────┬─────────┬──────────┐
│編號│犯罪時間│犯 罪 地 點 │  偽造之文書名稱  │偽造印章、署押、印文│
│    │        │            │                  │及數量              │
├──┼────┼──────┼─────────┼──────────┤
│ 一 │不詳時間│不詳處所    │（無）            │偽造陳怡安印章一枚  │
│    │        │            │                  │                    │
│    │        │            │                  │                    │
├──┼────┼──────┼─────────┼──────────┤
│ 二 │九十二年│不詳處所    │慶豐商業銀行拼經濟│偽造陳怡安署押、印文│
│    │年八月十│            │頭家信貸貸款資料表│各一枚              │
│    │二日某時│            │暨申請書          │                    │
├──┼────┼──────┼─────────┼──────────┤
│ 三 │九十二年│臺北市新生南│本票              │偽造陳怡安署押一枚、│
│    │八月二十│路一段一五五│                  │偽造陳怡安印文二枚  │
│    │八日某時│號慶豐商業銀├─────────┼──────────┤
│    │        │行股份有限公│慶豐商業銀行貸款契│偽造陳怡安署押一枚、│
│    │        │司大安分行  │約                │偽造陳怡安印文二枚  │
│    │        │            ├─────────┼──────────┤
│    │        │            │慶豐商業銀行授信印│偽造陳怡安署押一枚、│
│    │        │            │鑑卡              │偽造陳怡安印文三枚  │
└──┴────┴──────┴─────────┴──────────┘
附錄本案論罪科刑法條全文
刑法第二百十六條
(行使偽造變造或登載不實之文書罪)
行使第二百十條至第二百十五條之文書者，依偽造、變造文書或
登載不實事項或使登載不實事項之規定處斷。
刑法第二百十條
(偽造變造私文書罪)
偽造、變造私文書，足以生損害於公眾或他人者，處五年以下有
期徒刑。
刑法第三百三十九條 (普通詐欺罪)
意圖為自己或第三人不法之所有，以詐術使人將本人或第三人之
物交付者，處五年以下有期徒刑、拘役或科或併科一千元以下罰
金。
以前項方法得財產上不法之利益或使第三人得之者，亦同。
前二項之未遂犯罰之。
